臺灣高等法院民事判決　　　　　　　　 94年度上易字第460號
上　訴　人　甲○○
被上訴人　　乙○○○
當事人間請求損害賠償事件，上訴人對於中華民國94年3月10日
臺灣士林地方法院94年度訴字第32號第一審判決提起上訴，本院
於94年10月25日言詞辯論終結，判決如下：
    主  文
上訴駁回。
第二審訴訟費用由上訴人負擔。
    事實及理由
一、本件上訴人主張：兩造因繼承財產糾紛，經伊向臺北市北投
    區公所調解委員會聲請調解，詎被上訴人於民國91年10月24
    日下午3時許，即兩造至臺北市北投區公所進行調解時，意
    圖散布於眾，而在走廊上公然指稱伊為「妓女」、「男朋友
    一個換過一個，到處與人同居，又得性病」等語，足以損害
    伊之名譽，而被上訴人因此涉犯妨害名譽罪，經判處有罪確
    定。伊因被上訴人所為上開妨害名譽之行為，受有名譽權之
    之重大損害，且被上訴人事發後仍無悔意，伊因被上訴人不
    法之行為，致精神上受有重大痛苦等情，爰依民法第184條
    、第18條、第195條第1項規定，求為命被上訴人給付慰撫金
    新台幣（下同）100萬元及自民事補充理由狀繕本送達之翌
    日起，至清償日止，按年息百分之5計算利息之判決（原審
    判命被上訴人給付上訴人3萬元及自91年10月30日起算之法
    定遲延利息，而駁回上訴人其餘之請求，上訴人對其敗訴部
    分聲明不服，提起上訴。被上訴人對其敗訴部分未聲明不服
    而確定）。並上訴聲明：(一)原判決不利上訴人部分廢棄。(二)
    上開廢棄部分，被上訴人應再給付上訴人97萬元，及自91年
    10月30日起至清償日止，按年息百分之5計算之利息。
二、被上訴人則以：本件緣起乃雙方因遺產糾紛，在臺北市北投
    區公所協調不成後，發生口角而互罵，僅因伊不願興訟，而
    未對上訴人訴求，惟上訴人竟因此對伊提起多件訴訟，令伊
    深感痛心，伊亦無力給付上訴人所請求之數額等語，資為抗
    辯。並答辯聲明：上訴駁回。
三、兩造不爭執之事實：
    被上訴人於91年10月24日下午3時許，在臺北市北投區公所
    內走廊上，公然指摘上訴人為「妓女」、「男朋友一個換過
    一個，到處與人同居，又得性病」等語，經上訴人向台灣士
    林地方法院（下稱士林地院）檢察官提出告訴後，經偵查起
    訴，由士林地院內湖簡易庭以93年度76號簡易判決被上訴人
    犯有誹謗罪，判處拘役40日確定等事實，為兩造所不爭執（
    見本院卷第24頁之筆錄），且有士林地院檢察署檢察官92年
    度偵字第6591號不起訴處分書、診斷證明書、台灣高等法院
    檢察署93年度上聲議字第911號處分書、士林地院內湖簡易
    庭93年度湖簡字第76號刑事簡易判決可證（見原審卷第8頁
    至第10頁、第34頁至第37頁、第46頁），堪信為真實。
四、本件經依民事訴訟法第463條準用同法第270條之1第1項第3
    款規定，整理並協議簡化爭點後，兩造同意就本院94年7月4
    日準備程序中，兩造協議簡化之爭點為辯論範圍。本件之爭
    點為：上訴人得否依侵權行為之法則，請求被上訴人給付慰
    撫金？上訴人請求慰撫金100萬元，是否過高？（見本院卷
    第24頁之筆錄）茲僅就兩造之爭執點，分述如下：
    (一)按人格權受侵害時，得請求法院除去其侵害；有受侵害之
      虞時，得請求防止之。前項情形，以法律有特別規定者為
      限，得請求損害賠償或慰撫金；又故意或過失，不法侵害
      他人之權利者，負損害賠償責任；又不法侵害他人之身體
      、健康、名譽或自由者，被害人雖非財產上之損害，亦得
      請求賠償相當之金額；民法第18條、第184條第1項前段、
      第195條第1項前段分別定有明文。查上訴人主張被上訴人
      妨害其名譽之事實，為被上訴人所不爭執（見本院卷第24
      頁之筆錄），且被上訴人因妨害上訴人之名譽，經法院判
      處拘役40日確定，有士林地院內湖簡易庭93年度湖簡字第
      76號刑事簡易判決可考（見原審卷第46頁），則被上訴人
      對上訴人因而所受非財產上之損害，自應負損害賠償責任
      。
    (二)次按名譽被侵害者，關於非財產上之損害，加害人雖亦負
      賠償責任，但以相當之金額為限，民法第195條第1項定有
      明文，所謂相當，自應以實際加害情形與其名譽影響是否
      重大，及被害者之身分地位與加害人經濟狀況等關係定之
      （最高法院47年台上字第1221號判例意旨參照）。又慰撫
      金之賠償得參酌雙方身分、資力與加害程度及其他各種情
      形核定相當之數額（最高法院51年台上字第223號判例意
      旨參照）。查被上訴人以前開言詞，公然指摘上訴人，而
      以其指摘之內容觀之，依據社會通常觀念，均為足以減損
      上訴人名譽之情事，自屬侵害上訴人名譽之行為，而人之
      名譽受損，精神上必感痛苦，上訴人主張其因被上訴人誹
      謗行為，致名譽受有損害，而精神上感受痛苦，請求被上
      訴人給付慰撫金之損害賠償，自屬有據。查兩造為姑嫂關
      係，被上訴人係為遺產而起爭執，致口出惡言，而上訴人
      為高中畢業，事發時無業，名下有房地各一筆，核定財產
      總額為183萬1,436元，被上訴人為國小畢業，事發時亦無
      業，91年間有股利所得559元，名下有位在臺北市北投區
      之房地各一筆、85年間出廠之汽車一部，另有投資額6萬
      3,900元，核定財產總額為98萬6,666元（見原審卷第51
      頁至第60頁之稅務電子閘門財產所得調件明細表）。本院
      審酌兩造之上開身分、資力與加害程度、上訴人因被上訴
      人之妨害名譽所造成精神上之痛苦等一切情形，認上訴人
      請求被上訴人給付3萬元為適當。上訴人逾此數額之請求
      ，尚非正當。
五、綜上所述，上訴人依據民法第184條、第18條、第195條第1
    項之規定，請求被上訴人給付3萬元，及自民事補充理由狀
    繕本送達之翌日即93年10月30日（見原審卷第27頁之送達證
    書）起，至清償日止，按年息百分之5計算之利息部分，自
    屬正當，應予准許。至超過上開部分之請求，為無理由，即
    屬不應准許。從而原審就上開不應准許部分，所為上訴人敗
    訴之判決，並無不合。上訴論旨指摘原判決此部分不當，求
    予廢棄改判增加給付，為無理由，應駁回其上訴。
六、兩造其餘之攻擊或防禦方法及所用之證據，經斟酌後，認為
    均不足以影響判決之結果，爰不逐一論列。
七、據上論結，本件上訴為無理由，依民事訴訟法第449條第1項
    、第78條，判決如主文。
中　　華　　民　　國　　94　　年　　11　　月　　 8　　日
                  民事第七庭審判長法　官　鄭三源
                                  法　官　黃嘉烈
                                  法　官　王聖惠
正本係照原本作成。
不得上訴。
中　　華　　民　　國　　94　　年　　11　　月　　9 　　日
                                  書記官　陳樂觀
